臺灣高等法院民事判決　　　　　　　　　 93年度上字第861號
上　訴　人　康和租賃股份有限公司
法定代理人　陳英傑
訴訟代理人　陳國雄律師
複　代理人　蔚中傑律師
被　上訴人　太頂咖啡食品股份有限公司
法定代理人　李超群
訴訟代理人　陳世寬律師
　　　　　　許純菁律師
上列當事人間請求給付買賣價金事件，上訴人對於中華民國93年
8 月18日93年度重訴字第662 號第一審判決提起上訴，經本院於
93年12月28日言詞辯論終結，判決如下：
    主      文
上訴駁回。
第二審訴訟費用由上訴人負擔。
    事實及理由
一、本件上訴人聲明求為判決：(一)原判決關於不利上訴人部分廢
    棄；(二)上開廢棄部分，被上訴人在第一審之訴及假執行之聲
    請均駁回。
    被上訴人聲明求為判決：上訴駁回。
二、上訴人之法定代理人原為陳田鈺，嗣於民國（下同）93年9
    月14日提起第二審上訴後之同年月17日變更為陳英傑，有公
    司變更登記表可稽（見本院卷55至57頁），已據具狀聲明承
    受訴訟（見本院卷52至53頁），合先敘明。
三、被上訴人起訴主張：被上訴人於92年9 月4 日與上訴人簽訂
    系爭買賣契約，向上訴人購買設備一批，雙方約定買賣價金
    為新台幣（下同）15,000,000元（含稅總價為15,750,000元
    ），其中尾款4,196,360 元依約應於93年1 月28日給付，若
    有遲延，並應按年息12.014% 計算遲延利息。惟上訴人並未
    按期給付，此同時亦構成違約，依系爭買賣契約第6 條之約
    定，上訴人尚應給付按買賣價金同額即15,000,000元計算之
    懲罰性違約金等情，爰依系爭買賣契約之約定及民法第 229
    條第1項、第 233條第1項但書之規定，求為命上訴人給付(一)
    4,196,360元及自93年1月29日起至清償日止，按年息12.014
    %計算利息；(二)15,000,000元及自支付命令送達之翌日即 93
    年4月23 日起至清償日止，按年息5%計算利息之判決（原審
    判命上訴人給付(一)4,196,360元及自93年1月29日起至清償日
    止按年息12.014%計算之利息；(二)1,500,00 0元及自93年4月
    23日起至清償日止按年息5%計算之利息；而駁回被上訴人其
    餘之訴。上訴人就其敗訴部分提起上訴；被上訴人就其敗訴
    部分則未據聲明不服）。
    上訴人則以：本件係售後買回之交易型態，系爭買賣標的物
    原係被上訴人所有，被上訴人以15,750,000元（含稅）出售
    予伊，伊就同一買賣標的物再以17,796,240元（含稅）出售
    予被上訴人，伊除系爭尾款4,196,360 元外，其餘買賣價金
    均已付清，足見伊並非故意不付買賣價金，且被上訴人亦未
    能證明其因此受有損害，則原審判命伊給付1,500,000 元之
    違約金，實屬過高，應按未付價金之三分之一至五分之一核
    減違約金，方屬適當等語，資為抗辯（上訴人於原審所為抵
    銷抗辯，嗣於第二審已捨棄不再主張─見本院卷71頁）。
四、經查，被上訴人主張其於92年9 月4 日與上訴人簽訂系爭買
    賣契約，向上訴人購買設備一批，雙方約定買賣價金為15,0
    00,000元（含稅總價為15,750,000元），其中尾款4,196,36
    0 元依約應於93年1 月28日給付，若有遲延，並應按年息12
    .014% 計算遲延利息，惟上訴人迄未給付上開尾款之事實，
    業據其提出買賣契約書、特約條款、統一發票、上訴人致被
    上訴人函件及存證信函為證（見原審卷13至25頁），且為上
    訴人所不爭執（見原審卷34頁），自堪信為真實。是被上訴
    人本於系爭買賣契約之約定，請求被上訴人給付買賣價金4,
    196,360元及自約定清償日之翌日即93年1月29日起至清償日
    止按年息12.0 14%計算之利息，自屬有據。
五、次查，兩造約定如任一方未依系爭買賣契約履行時，除應負
    損害賠償之責外，並應給付他方按買賣價金同額計算之懲罰
    性違約金，此有系爭買賣契約書第6 條之約定足按（見原審
    卷13頁）。茲上訴人未依約給付上開買賣價金，係屬違約，
    被上訴人自得依上開約定請求上訴人給付懲罰性違約金。雖
    上訴人抗辯被上訴人請求1,500,000 元（超過1,500,000 元
    部分業經原審判決駁回確定）之懲罰性違約金，其金額過高
    云云。惟查，本件係售後買回之交易型態，被上訴人之目的
    係為向上訴人融資，此有兩造間簽訂之兩份買賣契約書可稽
    （見原審卷13、38頁）。然因上訴人違約之結果，致被上訴
    人在尚未取得尾款4,196,360 元之情況下，卻已將其應付之
    各期價款，以同面額之銀行本票交付予上訴人，金額合計16
    ,948,800 元 （亦即扣除5%稅金後之買回總價），上開票據
    並已陸續兌現中，有被上訴人提出為上訴人所不爭執之之應
    付票據明細表為證（見原審卷45頁）。則被上訴人非但未能
    自上訴人取得融資金額，反須另行籌資先行支付分期價款予
    上訴人，殊有違其融資之目的，此亦即系爭買賣契約書第6
    條約定應按買賣價金同額計付違約金，以示懲罰之原因。復
    經衡諸上訴人自認本件違約金額應以未付價金即 4,196,360
    元之3分之1至5分之1為相當（見本院卷71頁），而經原審酌
    減後之違約金額1,500,000 元，約相當於上訴人未付價款之
    35%， 亦與上訴人自認合理之違約金額相差甚微，是被上訴
    人請求上訴人給付懲罰性違約金1,500,000 元及其法定遲延
    利息，亦屬有據。
六、綜上所述，被上訴人本於爭買賣契約之約定及民法第229 條
    第1 項、第233 條第1 項但書之規定，請求上訴人給付(一)4,
    196,360 元及自93年1 月29日起至清償日止，按年息12.014
    % 計算之利息；(二)15,000,000元及自支付命令送達之翌日即
    93年4 月23日起至清償日止，按年息5%計算之利息部分，自
    屬應予准許。從而原審就上開部分所為上訴人敗訴之判決，
    於法並無不合。上訴論旨仍執前詞指摘原判決此部分不當，
    求予廢棄改判，為無理由，應予駁回。
七、至兩造其餘之攻擊或防禦方法及未經援用之證據，經本院斟
    酌後，認為均不足以影響本判決之結果，自無逐一詳予論駁
    之必要，併此敘明。
八、據上論結，本件上訴為無理由，依民事訴訟法第449條第1項
    、第78條，判決如主文。
中　　華　　民　　國　　94　　年  　1 　　月　　11　　日
                  民事第七庭  審判長法  官　林鄉誠
                                    法  官  王聖惠
                                    法  官  梁玉芬
正本係照原本作成。
如不服本判決，應於收受送達後二十日內向本院提出上訴書狀，
其未表明上訴理由者，應於提出上訴後二十日內向本院補提理由
書狀（均須按他造當事人之人數附繕本）上訴時應提出委任律師
或具有律師資格之人之委任狀；委任有律師資格者，另應附具律
師資格證書及釋明委任人與受任人有民事訴訟法第四百六十六條
之一第一項但書或第二項（詳附註）所定關係之釋明文書影本。
中　　華　　民　　國　　94　　年　　1 　　月　　13　　日
　　　　　　　　　　　　　　　　　　書記官　常淑慧
附註：
民事訴訟法第四百六十六條之一（第一項、第二項）：
對於第二審判決上訴，上訴人應委任律師為訴訟代理人。但上訴
人或其他法定代理人具有律師資格者，不在此限。
上訴人之配偶、三親等內之血親、二親等內之姻親，或上訴人為
法人、中央或地方機關時，其所屬專任人員具有律師資格並經法
院認為適當者，亦得為第三審訴訟代理人。
